---
title: "Agrupamientos de los barrios de Medellín"
author: "Santiago Arboleda Quiroz, Olga Lucía Montoya Pérez, Alberto Ramirez Velasquez, Juan David Tangarife Patino"
date: "Semestre 02-2019"
---

En este trabajo se abordará el problema de agrupar los barrios de Medellín de acuerdo a distintas dimensiones y
analizar espacialmente las agrupaciones.

El insumo principal de este trabajo son los datos abiertos del portal Medata y en particular la Encuesta de Calidad de Vida Medellín Cómo vamos.

```{r}
ECV <- read.csv("./dataSet/encuesta_calidad_vida.csv", header = TRUE, sep=";")
```

1. Caracterización de las dimensiones para la dimensión ALIMENTACION

```{r}
summary(ECV)
```

Para la dimensión de ALIMENTACION se toman las preguntas:
P_291 - En este hogar: En los ultimos 30 días, ¿Usted se preocupó alguna vez de que en su hogar se acabaran los alimentos debido a falta de dinero?
P_292 - En este hogar: En los ultimos 30 días, ¿Alguna vez en su hogar se quedaron sin dinero para obtener una P_295 - alimentación nutritiva:...?
En este hogar: En los ultimos 30 días, ¿Alguna vez en su hogar se quedaron sin alimentos por falta de dinero?

```{r}
ECV_ALIMENTO <- data.frame(ECV$encuesta_calidad.p_1,ECV$encuesta_calidad.encuesta,ECV$encuesta_calidad.persona,ECV$encuesta_calidad.comuna,ECV$encuesta_calidad.barrio,ECV$encuesta_calidad.p_291, ECV$encuesta_calidad.p_292, ECV$encuesta_calidad.p_295)
```

Dado que para las preguntas seleccionas en la dimension de alimentación (291,292,295), no fueron contestadas por ningunos de los encuentados del mismo hogar, se descartan esas respuestas para el analisis

```{r}
ECV_ALIMENTO_DEP <- subset(ECV_ALIMENTO,ECV$encuesta_calidad.p_291 != 'NULL' & ECV$encuesta_calidad.p_292 != 'NULL' & ECV$encuesta_calidad.p_295 != 'NULL')
nrow(ECV_ALIMENTO_DEP)
```
```{r}
summary(ECV_ALIMENTO_DEP)
```

